【裁判字號】    97,家訴,189
【裁判日期】    990806
【裁判案由】    分配夫妻剩餘財產差額
【裁判全文】
臺灣板橋地方法院民事裁定             97年度家訴字第189號
被      告
即反訴原告  乙○○
訴訟代理人  李富湧律師
複代理人    甲○○
原      告
即反訴被告  丙○○
訴訟代理人  許淵秋律師
上列當事人間請求分配夫妻剩餘財產差額事件，被告提起反訴，
本院裁定如下：
    主  文
反訴原告之訴及假執行之聲請均駁回。
反訴訴訟費用由被告（反訴原告）負擔。
    理  由
一、按反訴之標的，如與本訴之標的及其防禦方法不相牽連者，
    不得提起，民事訴訟法第260條第1項規定有明文。
二、本件反訴原告聲明求為判決：
    (1)反訴被告應自座落台北縣板橋市○○段363 、363-1 、36
      4-1 地號土地（權利範圍各20 6/10000）上，511 建號（
      權利範圍全部）及513 建號（權利範圍1/34），即門牌號
      碼台北縣板橋市○○○街54號4 樓房屋及52巷54號地下室
      遷出。
    (2)反訴被告應給付反訴原告新台幣41,500元，及自99年4 月
      16日起至反訴被告遷出上揭房地時止，每月給付反訴原告
      新台幣15,158元。
    (3)反訴訴訟費用由反訴被告負擔。
    (4)反訴原告願供擔保，請准宣告假執行。
    其陳述略稱：
    (1)座落台北縣板橋市○○段363 、363-1 、364-1 地號土地
      （權利範圍各206/10000 ）及其上511 建號（權利範圍全
      部）及513 建號（權利範圍1/34），即門牌號碼台北縣板
      橋市○○○街54號4 樓房屋及52巷54號地下室為反訴原告
      所有。兩造原為夫妻關係，反訴原告於90年8 月15日訴請
      法院裁判離婚，訴訟期間及判決離婚後，反訴被告一直佔
      用居住上址，反訴原告屢次請求反訴被告遷出，將上開房
      屋返還反訴原告，反訴被告均置之不理，拒不返還。
    (2)按「所有人對於無權占有或侵奪其所有物者，得請求返還
      之；對於妨害其所有權者，得請求除去之。」民法第767
      條前段及中段定有明文。承上所述，反訴被告占有系爭房
      屋，並無正當權源，自屬無權占有，反訴原告爰依上開民
      法規定，訴請反訴被告自其無權占有系爭房屋遷出，將房
      屋返還反訴原告。
    (3)次按反訴被告無權占有系爭房屋，業已侵害反訴原告之所
      有權，且依社會通常之觀念，被告顯因此獲有相當於租金
      之利益，並致反訴原告受有同額損害（最高法院61年台上
      字第1695號、57年台上字第3622號判例參照）。故反訴原
      告自得依民法第179 條及第184 條規定請求反訴被告給付
      相當於租金之不當得利或損害金，迄反訴被告遷出系爭房
      屋將房屋返還反訴原告為止。本件系爭房屋，經台住不動
      產估價師事務所98年8 月20日勘察估價，其月租金為15,
      158元。又反訴原告自90年8月15日起至99年4月15日止得
      請求之不當得利或損害金，除用抵反訴被告請求之剩餘財
      產外，尚可向反訴被告請求41,500元。在反訴被告遷出系
      爭房屋之前，反訴被告應每月給付反訴原告15,158元之不
      當得利或損害金。
三、查該反訴為標的之法律關係（民法第767 條前段及中段、民
    法第179 條及第184 條），與本訴之標的（反訴被告即原告
    之剩餘財產分配請求權即民法第1030條之1 ）及本訴之防禦
    方法觀之，就本訴之訴訟目的及其利益，乃在於夫妻婚姻消
    滅時為雙方夫妻財產之分配，與反訴所基於個人物權之排他
    性為所有物返還請求權之主張，其二者之訴之目的與訴之利
    益已有不同；而就反訴之證據利益之主張與所有權行使及相
    當租金之核定【至於反訴原告雖另就其主張反訴被告自民國
    90年8 月15日起至99年4 月15日有相當租金之債權所為就本
    訴原告請求加以抵銷部分，當由本院依法就抵銷之債權有無
    核加審認，詳如本訴判決理由肆、(二)、(3)，然此核與上開反
    訴原告就其主張反訴所有物之返還及99年4 月16日以後之相
    當租金之損害之反訴目的及反訴利益，當屬二事，併予敘明
    】，與本訴為雙方婚後財產之交互計算亦有不同，況本件本
    訴原告於97年12月2 日起訴，而被告卻遲於本件99年7 月13
    日言詞辯論終結前之99年4 月12日提起反訴，於訴訟遲滯亦
    有所影響。從而，本件本訴與反訴不僅於其訴訟標的不相牽
    連，且就訴訟目的、主要爭點及證據利益亦無牽連性，揆諸
    首揭說明，應認為不合法，又假執行之聲請亦缺乏依據，均
    應予以駁回。
四、依民事訴訟法第249 條第1 項第6 款、第95條、第78條，裁
    定如主文。
中    華    民    國    99    年    8     月    6     日
                        家事法庭  法  官  劉大衛
上正本證明與原本無異
如對本裁定不服，須於收受判決正本後10日內向本院提出抗告狀
（須按他造人數附繕本）
中    華    民    國    99    年    8     月    6     日
                                  書記官  高玉彬

司法院資訊處製作；財團法人民間司法改革基金會備份。
